【裁判字號】    95,抗,1756
【裁判日期】    951228
【裁判案由】    假扣押
【裁判全文】
臺灣高等法院民事裁定                  95年度抗字第1756號
抗  告  人  穎西工業股份有限公司
法定代理人  甲○○
抗告人與相對人聯邦商業銀行股份有限公司間假扣押事件，抗告
人對於中華民國95年7月17日臺灣桃園地方法院95年度裁全字第
6287號裁定，提起抗告，本院裁定如下：
    主      文
原裁定關於准相對人提供擔保後，就抗告人之財產予以假扣押及
准抗告人提供擔保或將相對人請求之金額提存後，得免為或撤銷
假扣押，暨命抗告人負擔訴訟費用之裁判部分，均廢棄。
上開廢棄部分，相對人在原法院之聲請駁回。
抗告訴訟費用由相對人負擔。
    理      由
一、按請求及假扣押之原因，應釋明之。前項釋明如有不足，而
    債權人陳明願供擔保或法院認為適當者，法院得定相當之擔
    保，命供擔保後為假扣押。民事訴訟法第526條第1項、第2
    項定有明文。所謂假扣押之原因，即債務人有日後不能強制
    執行或甚難執行之虞，或應在外國為強制執行者，同法第52
    3條亦定有明文。是債權人就請求及假扣押之原因，即因請
    求標的之現狀變更，有日後不能強制執行，或甚難執行之情
    事，諸如債務人浪費財產、增加負擔、或就其財產為不利益
    之處分，將達於無資力之狀態、或移往遠地、逃匿無蹤或隱
    匿財產等情形均屬之，債權人應提出可使法院信其主張為真
    之證據釋明之，必待釋明有所不足，而債權人陳明願供擔保
    以補釋明不足，始得准為假扣押，倘債權人不能釋明假扣押
    之原因存在，即無就金錢之請求保全強制執行之必要，尚不
    能因債權人陳明願供擔保，即認足補釋明之欠缺，而為扣押
    。
二、本件相對人於原法院聲請意旨略以：相對人執有債務人田興
    實業股份有限公司提供由抗告人於民國95年6月30日簽發，
    付款人為交通銀行中壢分行，面額新台幣（下同）1,491,00
    0元之支票乙紙，然經相對人為付款之提示後，竟未能全數
    兌現，屢經相對人催討無效，恐抗告人所提存之票據掛失止
    付備付款，日後有不能執行或甚難執行之虞，願供擔保以代
    釋明之不足，聲請假扣押，以資保全。業據提出支票、退票
    理由單以為釋明。惟查上開證據僅足釋明相對人對抗告人有
    票據債權，就假扣押之原因，諸如債務人浪費財產、增加負
    擔、或就其財產為不利益之處分，將達於無資力之狀態、或
    移往遠地、逃匿無蹤或隱匿財產等部分，相對人既未具體表
    明，以為其聲請假扣押之依據，僅泛稱其有日後不能執行或
    甚難執行之虞，既未具備民事訴訟法第525條第1項第3款規
    定之程式要件，且未就假扣押之原因提出任何證據釋明之，
    揆諸首揭說明，應認無保全假扣押之必要。原裁定准其所請
    ，自有未洽。抗告意旨雖非據以指摘原裁定不當，惟原裁定
    既有可議之處，仍應將原裁定廢棄，改判如主文第二項所示
    。
中    華    民    國    95    年    12    月    28    日
                    民事第十一庭
                        審判長法  官    鄭雅萍
                              法  官    林恩山
                              法  官    蘇芹英
正本係照原本作成。
不得再抗告。
中    華    民    國    95    年    12    月    29    日
                              書記官    林初枝


司法院資訊處製作；財團法人民間司法改革基金會備份。
